【裁判字號】    95,裁,704
【裁判日期】    950413
【裁判案由】    就業服務法
【裁判全文】
最  高  行  政  法  院  裁  定
                                     95年度裁字第00704號
上  訴  人  甲○○
被 上訴 人  臺中縣政府
代  表  人  乙○○
上列當事人間因就業服務法事件，上訴人對於中華民國93年10月
29日臺中高等行政法院93年度簡字第152號判決，提起上訴。本
院裁定如下：
    主  文
上訴駁回。
上訴審訴訟費用由上訴人負擔。
    理  由
一、按對於適用簡易程序之裁判提起上訴或抗告，須經最高行政
    法院許可，且該許可以訴訟事件所涉及之法律見解具有原則
    性者為限，行政訴訟法第235條定有明文。所謂訴訟事件涉
    及之法律見解具有原則性，係指該事件所涉及之法律問題意
    義重大，而有加以闡釋之必要情形而言。
二、本件上訴人因僱用逃逸之越南籍外國人N君及M君，在其所經
    營明華木器廠從事木器加工等工作，案經臺中縣警察局豐原
    分局於民國（下同）93年5月6日現場查獲，並經N君及M君於
    該警察分局坦承上情不諱，該分局遂函請被上訴人查處，經
    審查屬實，乃依就業服務法第57條第1款及第63條第1項，於
    93年5月26日以府勞資字第0930137841號裁處上訴人新臺幣
    （下同）15萬元罰鍰。上訴人不服，提起訴願遭決定駁回，
    提起行政訴訟，經原審以：（一）上訴人主張N君及M君分別
    自稱PHAN THANH HUNG及LE MANH CUONG，並提出居留證及工
    作證前來應徵工作，其居留證載明係依親居留，其工作證亦
    未逾有效期限，而上訴人無法辨認上開證件是否偽造，堅信
    N君及M君為與我國國民結婚且獲准居留並得在臺工作，故上
    訴人主觀上並無故意過失；惟上訴人上稱所謂N君及M君應徵
    時提供之偽造之居留證及工作證影本，並未經臺中縣警察局
    豐原分局移送予被上訴人，且依系爭案卷全卷影本及該分局
    社口派出所承辦警員之職務報告，並未留存該偽造之居留證
    及工作證影本，而上訴人亦未能再提供其影本；況依上開職
    務報告記載，N君及M君所自行書寫之姓名與偽造之居留證及
    工作證影本全然不同，且渠等對上開證件影本之內容亦完全
    不知悉，而渠等身上亦未持有該偽造證件或其影本，且均稱
    渠等係經其越南籍朋友介紹至明華木器廠工作，因係逃逸外
    勞故未報繳綜合所得稅云云，故上訴人主張顯係卸責之詞，
    不足採信。（二）依就業服務法第57條第1款，聘僱外國人
    從事工作原則上係採申請許可制，雖92年5月13日修正之就
    業服務法第48條第1項但書有例外規定，但越南籍男性與我
    國女性結婚而來臺依親之情形尤屬少見，上訴人就此例外事
    實是否存在即負有查證之義務，況各警察局均有電腦外勞居
    留資料可供查詢，又果上訴人相信N君及M君來臺依親居留，
    則問明渠等在臺之配偶或親戚之聯絡方式，再加查證，並非
    難事，乃上訴人應注意、能注意而不注意，疏未予查證，僅
    憑所謂居留證「影本」率加僱用，自難辭過失之責。從而，
    原處分依就業服務法第57條第1款及第63條第1項裁處上訴人
    15萬元罰鍰，經核並無違誤，訴願決定予以維持亦無不合，
    而駁回上訴人在原審之訴。
三、本件上訴意旨略以：（一）依所得稅法第88條第2項及財政
    部賦稅署91年5月24日臺稅一發字第0919495987號函，N君及
    M君之所得尚未達扣繳標準，免予扣繳，又渠等逾93年4月到
    職，同年5月6日即遭警察臨檢，尚未即申報渠等之所得資料
    ，原審卻認「為何未為渠等報（扣）繳綜合所得稅」，實有
    違相關稅務申報流程；且上訴人於N君及M君到職時曾電函行
    政院勞工委員，所得答覆為認定有此外國人且仍在居留期間
    ，其工作核准亦未失效，原審何能以該變造之文件，要求確
    能知悉當時所言為虛，上訴人亦有查驗居留證及工作證之正
    本，並留存影本，何能謂上訴人疏未予查證，原判決顯然違
    背經驗法則與論理法則。（二）原審以臺中縣警察局豐原分
    局社口派出所承辦警員之職務報告為憑作為判決之認定，惟
    以此未經具結之職務報告及談話筆錄，認為承辦警員、N君
    及M君之陳述為真，實違背證人應經具結程序，無法擔保其
    證言係據實陳述，亦剝奪上訴人對該書面陳述為責問或陳述
    意見之程序權，原判決適用法規顯有不當，且本事件涉及雇
    傭外國人時所負查證義務之程度，對於雇主雇用之意願及外
    國人工作權影響重大，自有原則上之重要性云云。
四、本院按：「雇主聘僱外國人工作，應檢具有關文件，向中央
    主管機關申請許可。但各級政府及其所屬學術研究機構聘請
    擔任顧問、研究工作者或與在中華民國境內設有戶籍之國民
    結婚，且獲准居留者，不須申請許可。」「雇主聘僱外國人
    不得有下列情事：一、聘僱未經許可、許可失效或他人所申
    請聘僱之外國人。‧‧‧」「違反‧‧‧第五十七條第一款
    ‧‧‧規定者，處新臺幣十五萬元以上七十五萬元以下罰鍰
    。」分別為就業服務法第48條第1項、第57條第1款及第63條
    第1項前段所明定。又「人民違反法律上之義務而應受行政
    罰之行為，法律無特別規定時，雖不以出於故意為必要，仍
    須以過失為其責任條件。．．．。」復據司法院釋字第275
    號解釋在案。經查，本件上訴人僱用之越南籍外國人N君及M
    君，為他人所聘僱而逃逸之外國人，並上訴人就外國人N君
    及M君事實上並非為與我國國民結婚且獲准居留得在臺工作
    之外國人，亦有應注意、能注意而疏未注意之過失等情，已
    經原審判決詳述其得心證之理由。上訴意旨無非是就原審判
    決關於上訴人對於本件違章行為確有應注意、能注意而疏未
    注意之過失等事實認定事項為指摘，難認有涉及法律見解之
    原則性。本件上訴意旨所指摘者，因無涉及法律上之原則性
    ，揆諸首開說明，上訴人之上訴，不應許可，其上訴難謂合
    法，應予駁回。
五、依行政訴訟法第249條第1項前段、第104條、民事訴訟法第
    95條、第78條，裁定如主文。
中    華    民    國    95    年    4     月    13    日
                  第四庭審判長法  官  高  啟  燦
                              法  官  鄭  小  康
                              法  官  黃  璽  君
                              法  官  廖  宏  明
                              法  官  楊  惠  欽
以  上  正  本  證  明  與  原  本  無  異
中    華    民    國    95    年    4     月    13    日
                              書記官  張  雅  琴


司法院資訊處製作；財團法人民間司法改革基金會備份。
